【裁判字號】    99,台上,6376
【裁判日期】    991014
【裁判案由】    妨害性自主等罪
【裁判全文】
最高法院刑事判決            九十九年度台上字第六三七六號
上  訴  人  甲○○
選任辯護人  高雪琴律師
上列上訴人因妨害性自主等罪案件，不服台灣高等法院中華民國
九十九年四月二十九日第二審判決（九十八年度上訴字第四０三
八號，起訴案號：台灣板橋地方法院檢察署九十七年度偵字第一
四八五八號），提起上訴，本院判決如下：
    主  文
原判決關於強制性交及強盜部分撤銷，發回台灣高等法院。
其他上訴駁回。
    理  由
一撤銷發回部分：     
本件原判決維持第一審論處上訴人甲○○共同犯強制性交罪，又
犯結夥強盜罪罪刑之判決，駁回該部分其在第二審之上訴，固非
無見。
惟查：(一)判決不載理由者當然為違背法令，所謂判決不載理由，
係指依法應記載於判決理由內之事項不予記載，或記載不完備者
而言，此為刑事訴訟法第三百七十九條第十四款上段之當然解釋
，而有罪之判決書，對於被告有利之證據不採納者，應說明其理
由，復為刑事訴訟法第三百十條第二款所明定，故有罪判決書對
於被告有利之證據，如不加以採納，必須說明其不予採納之理由
，否則即難謂無判決不備理由之違法。原判決認定上訴人與ΟΟ
Ο、ΟΟΟ（均另案判處罪刑）共同以強暴脅迫之方式使被害人
Ａ女（已成年，真實姓名年籍詳卷）與上訴人為性交行為，因而
論以加重強制性交罪。但Ａ女於原審審理到庭經交互詰問時，證
稱：「（【民國】九十六年六月十日當天發生的事情，就妳與被
告之間妳可否再具體描述一次。依妳警詢、審判說有兩次性行為
，但被告主張和妳是性交易，因他主張有給妳一萬元【新台幣，
下同】，所以主張這是性交易。）當天有兩次性交行為，第一次
性交原本說好是性交易，但多少錢已不記得，第二次性交易則是
被逼迫的。」「（第二次性行為時，妳知道後面有在拍照？）知
道。」「（他們有徵詢妳同意？）沒有。」「（被告同意嗎？）
被告也不同意。」「（是ΟΟΟ、ΟΟΟ要求妳和甲○○性交給
他們攝影，被告當時有表示不願意或怎樣嗎？）他有表示不願意
，但ΟΟΟ他們有言語上恐嚇，反正就是威脅他就對了。」「（
第二次性交就是妳跟甲○○性交，他們在旁用手機拍攝？）是。
」「（甲○○也不願意？）對。」「（但ΟΟΟ、ΟΟΟ有脅迫
？）是。」「（妳說第二次與甲○○性行為是被脅迫的，是被何
人脅迫？）ΟΟΟ、ΟΟΟ。」「（如何脅迫？）言語上恐嚇。
」「（言語上怎麼講？）ΟΟΟ當時有拉著我的頭髮，然後以言
語上恐嚇，怎麼講我不太記得。」「（第二次與甲○○為性行為
，甲○○有無出言脅迫妳？）沒有。」「（第二次與甲○○為性
行為時，甲○○身體自由有被其他人限制嗎？）ΟΟΟ、ΟΟΟ
有打甲○○，ΟΟΟ他們一票人有四、五位。」「（妳認為第二
次是被強制性交，妳是否要告甲○○？）我沒有要告甲○○。」
「（妳要告誰？）ΟΟΟ、ΟΟΟ、ΟΟΟ，是他們三位指使，
並叫ΟΟΟ拍照。」等語（見原審卷第六四至七０頁）。所述如
果屬實，似屬對於上訴人有利之證據。而證人就某種情節之陳述
，可能因先前詢（訊）問者未曾詢及，而未為完足之陳述，尚不
得以先前未曾提及，即認其後之陳述為無可採。原判決對於Ａ女
之證言，如何不足採為有利於上訴人之證據，並未具體說明其理
由，徒以Ａ女於警詢及偵查中未曾提及前述情節，即認其證言為
不可採，難謂無理由不備之違法。(二)原判決認定上訴人與ΟΟΟ
、ΟΟΟ、ΟΟΟ（第一審通緝中）有如其事實欄二、所載之強
盜犯行，依其事實欄之記載：「渠等復持ΟΟΟ先前因故開予Ο
ΟΟ之面額二００萬元擔保本票一張，向ΟΟΟ威嚇稱：須交出
同額款項始得離開等語，嗣經ΟΟΟ、Ａ女央求ΟΟΟ降低金額
，渠等遂同意降低金額為九十五萬元，而以上述強暴、脅迫至使
ΟΟΟ、Ａ女心生畏懼，喪失自由意志而不能抗拒，遂共同簽發
面額合計九十五萬元即五萬元十六張、十五萬元一張之本票共十
七張交付渠等收執……」（見原判決第二頁第十九行以下），亦
即認定上訴人與ΟΟΟ等人有提出ΟΟΟ簽發予ΟΟΟ之二百萬
元本票，以脅迫交付同額之款項。但其理由欄則敘明：「而被害
人ΟΟΟ於案發當時簽立高達九十五萬元之本票，被告與ΟΟΟ
或其餘共犯並無提出其他對被害人Ａ女或ΟΟΟ有任何債權存在
之憑證，應認ΟΟΟ與被告有不法所有之意圖。至證人ΟΟΟ於
原審雖證稱：ΟΟΟ他們有債權依據，伊看到好像有本票、借據
等語，惟證人ΟΟΟ並非債務當事人，僅於事後協調時在場，尚
難以證人上開證言，為有利於被告之認定。」等語（見原判決第
十三頁第十六至二二行），則認定上訴人與ΟΟΟ等人並無提出
本票或其他債權憑證，其事實之認定與理由之說明相互齟齬，自
屬理由矛盾。(三)刑法上之強盜罪，以有為自己或第三人不法所有
之意圖為構成要件之一，若取人財物係基於他種原因或目的，而
非出於不法所有之意思者，縱其行為違法，除該當其他犯罪而依
該罪處罰外，要不成立強盜罪。從而，行為人取得他人財物或使
其交付，是否係出於為自己或第三人不法所有之意圖，關係其強
盜罪名能否成立，自應根究明白。ΟΟΟ是否確曾簽發面額二百
萬元本票予ΟΟΟ？簽發之原因為何？如何認定該二百萬元本票
係擔保之本票？上訴人與ΟΟΟ等人是否確曾持該二百萬元本票
威嚇ΟΟΟ交出同額款項？攸關上訴人與ΟΟΟ、ΟΟΟ、ΟΟ
Ο等人是否係以強盜之目的而為前述之強暴、脅迫行為之認定，
自應明白調查審認，並說明憑以認定之依據及理由，始為適法。
原審未遑詳察，遽論以結夥強盜之罪，尚嫌速斷。上訴意旨，指
摘原判決該部分不當，非無理由，應認有撤銷發回更審之原因。
二上訴駁回部分：
按刑事訴訟法第三百七十六條所列各罪之案件，經第二審判決者
，不得上訴於第三審法院，法有明文。本件上訴人另因強制案件
，原審係依刑法第三百零四條論處罪刑，核屬刑事訴訟法第三百
七十六條第一款之案件。依首開說明，既經第二審判決，自不得
上訴於第三審法院，上訴人猶復提起上訴，顯為法所不許，應予
駁回。
據上論結，應依刑事訴訟法第三百九十五條前段、第三百九十七
條、第四百零一條，判決如主文。
中    華    民    國  九十九  年    十    月   十四   日
                      最高法院刑事第十一庭
                          審判長法官  石  木  欽  
                                法官  洪  佳  濱  
                                法官  韓  金  秀  
                                法官  段  景  榕  
                                法官  周  煙  平  
本件正本證明與原本無異
                                      書  記  官  
中    華    民    國  九十九  年    十    月   二十   日
                                                      Ｅ

司法院資訊處製作；財團法人民間司法改革基金會備份。
